【裁判字號】    90,訴,1754
【裁判日期】    900822
【裁判案由】    偽造文書
【裁判全文】
臺灣臺中地方法院刑事判決                          九十年度訴字第一七五四號
    公  訴  人  臺灣台中地方法院檢察署檢察官
    被      告  丙○○
    被      告  丁○○
右列被告因偽造文書案件，經檢察官提起公訴（九十年度偵字第一○七二三號），本
院判決如左：
    主  文
丙○○、丁○○共同行使偽造私文書，足以生損害於他人，各處有期徒刑伍月；如易
科罰金，均以參佰元折算壹日。
偽造「忠峰木藝有限公司」及其負責人「甲○○」之印章，及偽造於偽造之「忠峰木
藝有限公司」之在職證明書、薪資明細單及所得稅扣繳憑單等文件上之「忠峰木藝有
限公司」及其負責人「甲○○」之印文均沒收。
    事  實
一、丙○○前曾犯偽造有價證券案件，經法院判處有期徒刑三年六月確定，並於民國
    （下同）八十八年二月十一日入監執行，其執行期滿日期為九十一年四月十五日
    ，嗣於八十九年十一月一日假釋出獄，現仍假釋交付保護管束中。詎丙○○因欠
    錢花用而急需現金，於九十年五月底，見報紙刊登有代辦現金信用卡之廣告，即
    依廣告電話與丁○○取得聯繫，並委託丁○○向位在台中市○○路○段五五號之
    台新銀行，申請專案貸款。而丙○○因資格不符無法申辦，竟萌歹念，與丁○○
    基於共同意圖為自己不法所有之犯意聯絡及行為分擔，由丁○○委由亦有共同犯
    意，年籍姓名不詳外號叫「張先生」之成年男子，於九十年五月底在不詳地點，
    偽造「忠峰木藝有限公司」及其負責人「甲○○」之印章後，再偽造丙○○於忠
    峰木藝有限公司服務之在職證明書、薪資明細單及所得稅扣繳憑單等文件，並將
    偽造之忠峰木藝有限公司及甲○○之印章蓋印在上開文書，用以證明丙○○確有
    在該公司服務及領取薪資之事實，足生損害於忠峰木藝有限公司及甲○○。丙○○與丁○○在完成偽造上開文件後，二人即於同年六月八日，前往台新銀行申請
    貸款新台幣三十萬元，並提出上開偽造之文件，欲取信於銀行，詐取貸款。台新
    銀行旋即向忠峰木藝有限公司徵信查詢，發現上開文件所載不實，均為偽造之文
    書，而發現上情。嗣於同年六月十五日十四時三十分許，丙○○與丁○○欲前往
    台新銀行領取借款時，經銀行報警當場將二人捕獲，始未得逞。
二、案經台中市警察局移送臺灣臺中地方法院檢察署檢察官偵查起訴。
    理  由
一、訊據被告丙○○對有於九十年五月底，見報紙刊登有代辦現金信用卡之廣告，而
    依廣告電話與丁○○取得聯繫，並委託丁○○向位在台中市○○路○段五五號之
    台新銀行，申請專案貸款之事並不諱言。惟辯稱其並不知有偽造「忠峰木藝有限
    公司」及其負責人「甲○○」之印章後，再偽造丙○○於忠峰木藝有限公司服務
    之在職證明書、薪資明細單及所得稅扣繳憑單等文件之情事云云。另訊據被告丁○○則對於前開犯罪事實均坦承不諱。查本件被告丙○○對於前開犯罪事實，已
    於警訊及檢察官偵查中供承不甚詳，且本件同被案被告丁○○亦於本院審理中，
    供承被告丙○○係因貸款資格不符，才會找其代辦貸款的，其有告知他在職證明
    書、薪資明細單及所得稅扣繳憑單等文件均係偽造，並交付給丙○○由其持填相
    關文件辦理申貸等情，此外被告等之前揭犯罪事實並經證人甲○○及台新銀行襄
    理乙○○於偵查中證述無訛，復有台新銀行借款申請書、偽造之在職證明書、薪
    資明細單及所得稅扣繳憑單等在卷足憑，本件事證明確，被告丙○○所辯，顯為
    事後卸責之詞，不足採信，被告二人犯行，均堪以認定。
二、查扣繳憑單係刑法第二百十條所稱之私文書；在職證明書則屬同法第二百十二條
    之特種文書。被告為辦理信用貸款，行使偽造之扣繳憑單、在職證明書及薪資證
    明書，自足生損害於申報服務單位忠峰藝有限公司、扣繳義務人（負責人）及台
    新銀行貸款審核之正確性，被告等行使偽造扣繳憑單、在職證明書、薪資證明書
    等以詐取貸款。核被告等所為，均係犯刑法第二百十六條、第二百十條、第二百
    十二條、第三百三十九條第一項、第三項之行使偽造私文書、行使偽造特種文書
    及詐欺取財未遂罪。被告二人與年籍姓名不詳外號叫「張先生」之男子就上開犯
    行間，有犯意之聯絡，行為之分擔，均為共同正犯。再被告偽造印章之行為，係
    偽造特種私文書之階段行為，又偽造私文書及特種文書後持以行使，其偽造之低
    度行為，復為行使之高度行為所吸收，均不另論罪。被告已著手於詐欺取財犯罪
    行為之實行而不遂，為未遂犯，爰依刑法第二十六條規定減輕其刑。而被告等一
    行為觸犯行使偽造私文書及行使偽造特種文書數罪名，屬想像競合犯關係，應依
    刑法第五十五條前段之規定從一重之行使偽造私文書罪應斷。又被告等所犯行使
    偽造私文書及詐欺取財未遂罪間，有方法結果之牽連關係，為牽連犯，應從一重
    之行使偽造私文書處斷。查被告等因個人因素急需現金周轉，為使銀行核准貸款
    ，竟不惜以身試法，行使偽造私文書告貸，嚴重破壞社會金融交易安全及秩序，
    所生危害非淺，及被告丙○○於偵查中坦承犯行，被告丁○○犯後坦承不諱，態
    度良好等一切情狀，均量處如主文所示之刑，並諭知易科罰金之折算標準。以資
    懲儆。偽造之「忠峰木藝有限公司」及其負責人「甲○○」印章各一枚雖未扣案
    ，但尚未能證明已滅失，及於偽造之忠峰木藝有限公司服務在職證明書、薪資明
    細單及所得稅扣繳憑單等文件上之「忠峰木藝有限公司」及其負責人「甲○○」
    印文，均應依刑法第二百十九條之規定宣告沒收。
據上論斷，應依刑事訴訟法第二百九十九條第一項前段，刑法第二十八條、第二百十
六條、第二百十條、第二百十二條、第三百三十九條第一項、第三項、第五十五條、
第二十六條前段、第二百十九條、修正後第四十一條第一項前段，罰金罰鍰提高標準
條例第一條前段、第二條，判決如主文。
中      華      民      國      九十      年      八    月  二十二    日
                                        法  官  柯  崑  輝
右正本證明與原本無異。
如不服本判決，應於送達後十日內向本院提出上訴狀（須附繕本），上訴於台灣高等
法院台中分院。
                                        書記官
中      華      民      國      九十      年      八    月  二十二    日
附錄論罪科刑法條
刑法第三百三十九條第一項：意圖為自己或第三人不法之所有，以詐術使人將本人或
第三人之物交付者，處五年以下有期徒刑、拘役或科或併科一千元以下罰金。
第三百三十九條第三項：前二項之未遂犯罰之。
刑法第二百一十條：偽造、變造私文書，足以生損害於公眾或他人者，處五年以下有
期徒刑。
刑法第二百一十六條：行使第二百十條至第二百十五條之文書者，依偽造、變造文書
或登載不實事項或使登載不實事項之規定處斷。


司法院資訊處製作；財團法人民間司法改革基金會備份。
